# Daten visualisieren

```{r include = F}
```

## Lernziele dieser Sitzung

Sie können...

- einfache Befehle zur Visualisierung in Base R anwenden.
- die Grammatik von `ggplot2` für Visualisierungen in Grundzügen wiedergeben und anwenden.
- eigene Ideen für Visualisierungen entwickeln und umsetzen.

## Voraussetzungen

Für diese Lektion benötigen wir das Paket `tidyverse`:

```{r}
library(tidyverse)
```

Und einen Datensatz, der in Form eines tibble vorliegt. Der Beispieldatensatz `diamonds` wird mitgeliefert:

```{r cache=T}
diamonds
```

Wenn wir mögen, können wir ihn mit der Funktion `data()` explizit in unser Environment laden:

```{r cache=T}
data(diamonds)
```

## Überblick

Einen ersten Überblick kriegen wir zum Einen durch den Befehl `str()`, der uns die Typen in den Spalten anzeigt:

```{r cache=T}
str(diamonds)
```

Zum Anderen gibt die Hilfefunktion Auskunft über den Datensatz und die einzelnen Variablen (Metadaten):

```{r eval=F}
?diamonds
```

Einen Überblick über die wichtigsten statistischen Parameter erhalten wir mit:

```{r cache=T}
summary(diamonds)
```

## Visualisierung mit dem Standardpaket

Es gibt in R mehrere grundlegend verschiedene Möglichkeiten, Daten zu visualisieren. Für einen schnellen Überblick sind z.B. `hist()` und `boxplot()` hilfreich:

```{r cache=T}
hist(diamonds$price)
```

```{r cache=T}
boxplot(diamonds$x)
```

## Visualisierung mit `ggplot()`

Das Paket `ggplot2` ist Teil vom `tidyverse`. Hiermit lassen sich sehr flexible Graphiken gestalten. Wir werden ausschließlich mit diesem System arbeiten.

Die Syntax ist dabei auf den ersten Blick etwas komplexer.

Am Anfang steht der Befehl `ggplot(x)` mit dem Datensatz als Parameter

```{r cache=T}
ggplot(data = diamonds)
```

Mit einem Mapping-Parameter legen wir die Dimensionen fest:

```{r cache=T}
ggplot(data = diamonds, mapping = aes(x = price, y = carat))
```

Das gleiche ohne Parameternamen:

```{r cache=T}
ggplot(diamonds, aes(price, carat))
```

Nun kann mit dem `+`-Operator ein "geometrischer" Layer hinzugefügt werden:
  
```{r cache=T}
ggplot(diamonds, aes(x = carat, y = price)) +
  geom_point()
```

Weitere `geom`-Layer lassen sich mit dem `+`-Operator hinzufügen:

```{r cache=T, message=F}
ggplot(diamonds, aes(x = carat, y = price)) +
  geom_point() +
  geom_smooth()
```

Die Layer-Funktionen können durch Parameter angepasst werden:

```{r cache=T, message=F}
ggplot(diamonds, aes(x = carat, y = price)) +
  geom_point(size = 0.5) +
  geom_smooth(color = "red")
```

Dabei lassen sich in den einzelnen Layers mappings hinzufügen oder verändern:

```{r cache=T, message=F}
ggplot(diamonds, aes(x = carat, y = price)) +
  geom_point(aes(color = clarity), size = 0.5) +
  geom_smooth(color = "red")
```

Schließlich lassen sich noch viele weitere optische Aspekte anpassen, z.B. Achsen, Farben, etc.:

```{r cache=T, message=F}
ggplot(diamonds, aes(x = carat, y = price)) +
  geom_point(aes(color = clarity), size = 0.5) +
  geom_smooth(color = "red") +
  scale_x_continuous("Karatzahl", breaks = seq(0, 5, 0.5)) +
  scale_y_continuous("Preis") +
  scale_color_brewer("Klarheit") +
  theme_dark()
```

## Aufgaben

1. Versuchen Sie, die folgenden Visualisierungen des Datensatzes `diamonds` auszugeben: 

    ```{r cache=T, echo=solutions, class.source='solution'}
    ggplot(diamonds, aes(x = cut)) +
      geom_bar(aes(fill = color))
    ```

    ```{r cache=T, echo=solutions, class.source='solution'}
    ggplot(diamonds, aes(x = depth, y = price)) +
      geom_point(alpha = 0.1, aes(color = cut)) +
      guides(colour = guide_legend(override.aes = list(alpha = 1)))
    ```

    ```{r cache=T, echo=solutions, class.source='solution'}
    ggplot(diamonds, aes(x = color, y = price)) +
      geom_boxplot(aes(color = color), outlier.colour = NA) +
      facet_wrap(~cut) +
      theme(legend.position = "none") +
      scale_x_discrete("Farbe") +
      scale_y_continuous("Preis")
    ```

2. Schauen Sie sich die Publikation [R for Data Science](https://r4ds.had.co.nz/) an.

3. Was ist das für ein Buch? Wer ist das Zielpublikum?

4. Lesen Sie das Kapitel "3: Data Visualization" und vollziehen Sie die Visualisierungen nach.

5. Bearbeiten Sie die Aufgaben.

6. Bearbeiten Sie die [RStudio Primers zu Datenvisualisierung](https://rstudio.cloud/learn/primers/3).
