# Karten erstellen (FTR)

## Lernziele dieser Sitzung

Sie können...

- Pipes benutzen
- einfache `dplyr`-Befehle ausführen
- Koordinaten visualisieren

## Voraussetzungen

Wir laden erstmal `tidyverse`:

```{r}
library(tidyverse)
```

## Exkurs: Pipes

Teil vom `tidyverse` ist auch das Paket `magrittr`, das einen besonderen Operator enthält: `%>%`

Der Operator `%>%` heißt "Pipe" und setzt das Ergebnis der vorherigen Funktion als ersten Parameter in die nächste Funktion ein. Zur Veranschaulichung:

```{r eval=F}
anzahl_buchstaben <- length(letters)
sqrt(anzahl_buchstaben)
```

...ist das gleiche wie...

```{r eval=F}
sqrt(length(letters))
```

...ist das gleiche wie...

```{r eval=F}
length(letters) %>%
  sqrt()
```

...ist das gleiche wie...

```{r eval=F}
letters %>%
  length %>%
  sqrt()
```

So können beliebig viele Funktionen aneinandergereiht werden. Und mit `->` kann eine Variable „in die andere Richtung“ zugewiesen werden

```{r}
letters %>%
  length() %>%
  sqrt() %>%
  round() %>%
  as.character() ->
  my_var
```

Gerade bei komplizierteren Zusammenhängen wird der Code so oft lesbarer, weil die Logik von links nach rechts, bzw. von oben nach unten gelesen werden kann.

## Daten importieren

Beim Open-Data-Portal der Stadt Frankfurt steht ein [Baumkataster](http://offenedaten.frankfurt.de/dataset/baumkataster-frankfurt-am-main) zur Verfügung.

Die Datei im CSV-Format (comma separated values) kann entweder heruntergeladen und durch klicken importiert werden, oder direkt über den Befehl:

```{r warning=FALSE, message=F}
baumkataster <- read_csv2("http://offenedaten.frankfurt.de/dataset/73c5a6b3-c033-4dad-bb7d-8783427dd233/resource/7a73520b-961a-4aad-a582-449e676c247c/download/gprojekteopen-datadatenamt-67datenbaumauswahl_veroffentlichung_4baumauswahl_veroffentlichung_4.csv")
```

## Überblick verschaffen

Mit `summary()` lässt sich eine Zusammenfassung der Werte generieren:

```{r}
summary(baumkataster)
```

Genauere Infos über diese Merkmale gibt es auf dem Datenportal.

## Visualisieren

Wie in der letzten Lektion besprochen, lässt sich der Datensatz mit `ggplot()` visualisieren, z. B.:

```{r message=F}
ggplot(baumkataster, aes(x = Kronendurchmesser)) +
  geom_histogram()
```

Eine neue Messreihe lässt sich z. B. so errechnen: 

```{r}
alter <- 2020 - baumkataster$Pflanzjahr
head(alter)
```

Der Befehl `mutate()` funktioniert sehr ähnlich, gibt aber den veränderten Datensatz zurück:

```{r}
mutate(baumkataster, alter = 2020 - Pflanzjahr)
```

Derselbe Befehl mit dem Pipe-Operator:

```{r}
baumkataster %>%
  mutate(alter = 2020 - Pflanzjahr)
```

So lassen sich auch hier verschiedene Befehle verknüpfen. `filter()` beschränkt den Datensatz auf Merkmalsträger, die den Kriterien entsprechen:

```{r}
baumkataster %>%
  mutate(alter = 2020 - Pflanzjahr) %>%
  filter(alter > 30) ->
  alte_baeume

summary(alte_baeume)
```

Schließlich ergibt das Streudiagramm von Koordinaten so eine art Karte:
 
```{r cache=T}
ggplot(alte_baeume) +
    geom_point(size = 0.1, aes(x = RECHTSWERT, y = HOCHWERT))
```

Diesen Ansatz werden wir in der nächsten Lektion vertiefen.
