# Karten erstellen (HOS)

## Aufgaben

```{r include = F}
solutions <- F
```

1. Besuchen Sie https://pleiades.stoa.org/ - worum geht es hier?

2. Finden Sie den kompletten aktuellen Datensatz für „locations“ als CSV-Datei.

3. Importieren Sie ihn in R und weisen Sie dem Datensatz den Namen `pleiades` zu.

    ```{r include=solutions, class.source='solution', warning=F, message=F}
    pleiades <- read_csv("http://atlantides.org/downloads/pleiades/dumps/pleiades-locations-latest.csv.gz")
    ```

4. Finden Sie geeignete Werte für (einzelne) Längen- und Breitengrade im Datensatz.

    ```{r include=solutions, class.source='solution'}
    pleiades$reprLong %>% # Längengrad
     summary()
    pleiades$reprLat %>% # Breitengrad
      summary()
    ```

5. Plotten Sie die Koordinaten auf x- und y-Achse mit `ggplot()`. Was erkennen Sie?

    ```{r include=solutions, class.source='solution', out.extra='class="solution"'}
    ggplot(pleiades) +
      geom_point(aes(x = reprLong, y = reprLat))
    ```

6. Halbieren Sie die Größe und setzen Sie den Alpha-Wert der Punkte auf 0,2. 

    ```{r include=solutions, class.source='solution', out.extra='class="solution"'}
    ggplot(pleiades) +
      geom_point(aes(x = reprLong, y = reprLat), size = 0.5, alpha = 0.2)
    ```

7. Bringen Sie die Grafik in die Mercator-Projektion.

    ```{r include=solutions, class.source='solution', out.extra='class="solution"'}
    ggplot(pleiades) +
      geom_point(aes(x = reprLong, y = reprLat), size = 0.5, alpha = 0.2) +
      coord_map("mercator")
    ```

8. Schauen Sie sich diesen Befehl an: 

    ```{r eval=F}
    map_data("world") %>%
      ggplot() +
        geom_polygon(mapping = aes(x = long,
                                   y = lat,
                                   group = group)) +
        coord_quickmap(xlim = c(-8, 40),
                       ylim = c(26, 48))
    ```

9. Versuchen Sie, jede einzelne Zeile nachzuvollziehen, indem Sie die entsprechenden Funktionen recherchieren.

10. Führen Sie den Befehl aus.

    ```{r echo=F, include=solutions, out.extra='class="solution"'}
    map_data("world") %>%
      ggplot() +
        geom_polygon(mapping = aes(x = long,
                                   y = lat,
                                   group = group)) +
        coord_quickmap(xlim = c(-8, 40),
                       ylim = c(26, 48))
    ```

11. Ändern Sie die Farbe der Flächen in hellgrau.

    ```{r include=solutions, class.source='solution', out.extra='class="solution"'}
    map_data("world") %>%
      ggplot() +
        geom_polygon(mapping = aes(x = long, y = lat, group = group),
                     fill    = "grey") +
        coord_quickmap(xlim = c(-8, 40),
                       ylim = c(26, 48))
    ```

12. Wählen Sie einen Kartenausschnitt, auf dem Portugal, Ägypten, Irak und Frankreich komplett zu sehen sind.

    ```{r include=solutions, class.source='solution', out.extra='class="solution"'}
    map_data("world") %>%
      ggplot() +
        geom_polygon(mapping = aes(x = long, y = lat, group = group),
                     fill    = "grey") +
        coord_quickmap(xlim = c(-8, 48),
                       ylim = c(22, 50))
    ```

13. Plotten Sie auf diesem Hintergrund den Datensatz `pleiades`. Passen Sie dabei die Parameter so an, dass es Ihnen optisch zusagt.

    ```{r include=solutions, class.source='solution', out.extra='class="solution"'}
    map_data("world") %>%
      ggplot() +
        geom_polygon(mapping = aes(x = long, y = lat, group = group),
                     fill    = "grey") +
        coord_quickmap(xlim = c(-8, 48), 
                       ylim = c(22, 50)) +
        geom_point(data    = pleiades,
                   mapping = aes(x = reprLong, y = reprLat),
                   color   = "blue",
                   size    = 0.3,
                   alpha   = 0.5)
    ```

14. Wählen Sie für die Karte die [Bonnesche Projektion](https://de.wikipedia.org/wiki/Bonnesche_Projektion) mit Standardparallele bei 40°N.

    ```{r include=solutions, class.source='solution', out.extra='class="solution"'}
    map_data("world") %>%
      ggplot() +
        geom_polygon(mapping = aes(x = long, y = lat, group = group),
                     fill    = "grey") +
        coord_map("bonne", 40,
                  xlim = c(-8, 48),
                  ylim = c(22, 50)) +
        geom_point(data    = pleiades,
                   mapping = aes(x = reprLong, y = reprLat),
                   color   = "blue",
                   size    = 0.3,
                   alpha   = 0.5)
    ```

15. Entfernen Sie alle Achsenbeschriftungen.

    ```{r include=solutions, class.source='solution', out.extra='class="solution"'}
    map_data("world") %>%
      ggplot() +
        geom_polygon(mapping = aes(x = long, y = lat, group = group),
                     fill    = "grey") +
        coord_map("bonne", 40,
                  xlim = c(-8, 48),
                  ylim = c(22, 50)) +
        geom_point(data    = pleiades,
                   mapping = aes(x = reprLong, y = reprLat),
                   color   = "blue",
                   size    = 0.3,
                   alpha   = 0.5) +
        theme(axis.title = element_blank(),
              axis.ticks = element_blank(),
              axis.text  = element_blank())
    ```

16. (Achtung: knifflig!) Bilden Sie diese Grafik nach, die die Orte geordnet nach ältestem Fund darstellt:

    ```{r echo=solutions, class.source='solution'}
    pleiades %>%
      select(long = reprLong,
             lat = reprLat,
             timePeriods) %>%
      mutate(oldest = str_extract(timePeriods, "[ACHRL]")) %>%
      mutate(oldest = factor(oldest, levels = c("A", "C", "H", "R", "L"))) ->
      pleiades_periods
 
      map_data("world") %>%
        filter(region != "Antarctica") %>%
        ggplot() +
          geom_polygon(mapping = aes(long, lat, group = group),
                       fill    = "darkgreen") +
          coord_map("albers",
                    parameters = c(16, 37),
                    xlim       = c(-8, 40),
                    ylim       = c(26, 48)) +
          geom_point(data    = pleiades_periods,
                     mapping = aes(long, lat, color = oldest),
                     size    = 0.2,
                     alpha   = 0.3) +
          scale_color_brewer("Früheste Epoche",
                             breaks = c("A", "C", "H", "R", "L"),
                             labels = c("1000-550 v.d.Z.",
                                        "550-330 v.d.Z.",
                                        "330 v.d.Z. - 30 n.d.Z.",
                                        "30-300 n.d.Z.",
                                        "300-640 n.d.Z."),
                             palette = "YlOrBr") +
          theme(axis.title       = element_blank(),
                axis.ticks       = element_blank(),
                axis.text        = element_blank(),
                panel.background = element_rect(fill  = "darkblue"),
                panel.grid       = element_line(color = "blue")) +
          guides(colour = guide_legend(override.aes = list(alpha = 1,
                                                           size  = 8,
                                                           shape = 15)))
      ```
