# Geodaten verschneiden (FTR)

## Lernziele

Sie können...

- Geodaten als Simple Features importieren,
- CRS bestimmen und umwandeln,
- einfache Verschneidungen von Simple Features durchführen und
- Simple Features kartographisch darstellen.

## Vorbereitung

Für diese Lektion werden zwei Pakete geladen:

```{r}
library(tidyverse)
library(sf)
```

## Ziel

Ziel ist, eine [Choroplethenkarte](https://de.wikipedia.org/wiki/Choroplethenkarte) von Frankfurt zu erstellen, die die Versorgung mit Kiosken darstellt.

## Grundkarte

Eine Shapefile der Frankfurter Stadtteile findet sich hier: http://www.offenedaten.frankfurt.de/dataset/frankfurter-stadtteilgrenzen-fur-gis-systeme

Wir laden die Zip-Datei herunter und speichern den enthaltenen Ordner `stadtteile` in unserem Arbeitsverzeichnis. Es ist eine gute Angewohnheit, einen Unterordner für Ressourcen anzulegen.

Dann importieren wir den Geodatensatz als Simple Features (Paket `sf`):

```{r}
stadtteile <- st_read("resources/stadtteile/Stadtteile_Frankfurt_am_Main.shp")
```

Simple Features sind Datensätze, die eine Spalte `geometry` enthalten, in der Geodaten in einem standardisierten Format hinterlegt sind.

```{r}
str(stadtteile)
```

Eine Vorschau:

```{r}
ggplot(stadtteile) +
  geom_sf() +
  geom_sf_label(aes(label = STTLNAME), size = 2)
```

## OSM-Daten 

Im [OSM Wiki](https://wiki.openstreetmap.org/wiki/Map_Features) suchen wir den richtigen *tag* heraus. In diesem Fall `shop=kiosk`

Dann bauen wir auf [Overpass Turbo](https://overpass-turbo.eu/) die Abfrage und laden den Datensatz herunter.

Schließlich importieren wir:

```{r}
kioske <- st_read("resources/kioske.geojson")
```

Eine Vorschau:

```{r cache=T}
ggplot() +
  geom_sf(data = stadtteile) +
  geom_sf(data = kioske)
```

## Koordinatenreferenzsysteme

Der OSM-Datensatz ist mit WGS84 (EPSG 4326) referenziert: 

```{r}
st_crs(kioske)
```

Die Stadtteilen hingegen sind sind in ETSR89 (EPSG 25832):

```{r}
st_crs(stadtteile)
```

Der Datensatz lässt sich allerdings transformieren:

```{r}
stadtteile %>%
  st_transform(4326) %>%
  st_crs()
```

Jetzt haben beide Datensätze den selben EPSG-Code. Das ist die Voraussetzung für den nächsten Schritt.

## Verschneiden

Mit `st_covers()` und `lengths()` lassen sich die Anzahl der Kioske in jedem Stadtteil zählen und einer neuen Spalte im Originaldatensatz zuordnen:

```{r, message=F}
stadtteile %>%
  st_transform(4326) %>%
  st_covers(kioske) %>%
  lengths() -> stadtteile$anzahl_kioske
```

Auf einer Karte veranschaulicht:

```{r}
ggplot(stadtteile) +
  geom_sf(aes(fill = anzahl_kioske))
```

Allerdings wäre es schöner, die Kioskdichte (nach Fläche) darzustellen. Dazu berechnen wir zunächst die Flächen der Stadtteile:

```{r}
st_area(stadtteile) %>%
  as.numeric() / 1000 / 1000 ->
  stadtteile$qkm
```

Oder mit Pipes:

```{r}
stadtteile %>%
  mutate(qkm = st_area(.) %>% as.numeric() / 1000 / 1000)
```

Und dann die Kioskdichte:

```{r}
stadtteile %>%
  mutate(qkm = st_area(.) %>% as.numeric() / 1000 / 1000,
         kioskdichte = anzahl_kioske / qkm)
```

Schließlich die Karte:

```{r cache=T}
stadtteile %>%
  mutate(qkm = st_area(.) %>% as.numeric() / 1000 / 1000,
         kioskdichte = anzahl_kioske / qkm) %>%
  ggplot() +
    geom_sf(aes(fill = kioskdichte), color=NA) +
    scale_fill_continuous("Kioske pro km²") +
    theme_void()
```
