# Geodaten verschneiden

## Lernziele

Sie können...

- Geodaten als Simple Features importieren,
- CRS bestimmen und umwandeln,
- einfache Verschneidungen von Simple Features durchführen und
- Simple Features kartographisch darstellen.

## Vorbereitung

Für diese Lektion werden zwei Pakete geladen:

```{r}
library(tidyverse)
library(sf)
```

## Ziel

Ziel ist, eine [Choroplethenkarte](https://de.wikipedia.org/wiki/Choroplethenkarte) von Frankfurt zu erstellen, die die Versorgung mit Kiosken darstellt.

## Grundkarte

Eine Shapefile der Frankfurter Stadtteile findet sich hier: http://www.offenedaten.frankfurt.de/dataset/frankfurter-stadtteilgrenzen-fur-gis-systeme

Wir laden die Zip-Datei herunter und speichern den enthaltenen Ordner `stadtteile` in unserem Arbeitsverzeichnis. Es ist eine gute Angewohnheit, einen Unterordner für Ressourcen anzulegen.

Dann importieren wir den Geodatensatz als Simple Features (Paket `sf`):

```{r}
stadtteile <- st_read("resources/stadtteile/Stadtteile_Frankfurt_am_Main.shp")
```

Simple Features sind Datensätze, die eine Spalte `geometry` enthalten, in der Geodaten in einem standardisierten Format hinterlegt sind.

```{r}
str(stadtteile)
```

Eine Vorschau:

```{r}
ggplot(stadtteile) +
  geom_sf() +
  geom_sf_label(aes(label = STTLNAME), size = 2)
```

## OSM-Daten 

Im [OSM Wiki](https://wiki.openstreetmap.org/wiki/Map_Features) suchen wir den richtigen *tag* heraus. In diesem Fall `shop=kiosk`

Dann bauen wir auf [Overpass Turbo](https://overpass-turbo.eu/) die Abfrage und laden den Datensatz herunter.

Schließlich importieren wir:

```{r}
kioske <- st_read("resources/kioske.geojson")
```

Eine Vorschau:

```{r cache=T}
ggplot() +
  geom_sf(data = stadtteile) +
  geom_sf(data = kioske)
```

## Koordinatenreferenzsysteme

Der OSM-Datensatz ist mit WGS84 (EPSG 4326) referenziert: 

```{r}
st_crs(kioske)
```

Die Stadtteilen hingegen sind sind in ETSR89 (EPSG 25832):

```{r}
st_crs(stadtteile)
```

Der Datensatz lässt sich allerdings transformieren:

```{r}
stadtteile %>%
  st_transform(4326) %>%
  st_crs()
```

Jetzt haben beide Datensätze den selben EPSG-Code. Das ist die Voraussetzung für den nächsten Schritt.

## Verschneiden

Mit `st_covers()` und `lengths()` lassen sich die Anzahl der Kioske in jedem Stadtteil zählen und einer neuen Spalte im Originaldatensatz zuordnen:

```{r, message=F}
stadtteile %>%
  st_transform(4326) %>%
  st_covers(kioske) %>%
  lengths() -> stadtteile$anzahl_kioske
```

Auf einer Karte veranschaulicht:

```{r}
ggplot(stadtteile) +
  geom_sf(aes(fill = anzahl_kioske))
```

Allerdings wäre es schöner, die Kioskdichte (nach Fläche) darzustellen. Dazu berechnen wir zunächst die Flächen der Stadtteile:

```{r}
st_area(stadtteile) %>%
  as.numeric() / 1000 / 1000 ->
  stadtteile$qkm
```

Oder mit Pipes:

```{r}
stadtteile %>%
  mutate(qkm = st_area(.) %>% as.numeric() / 1000 / 1000)
```

Und dann die Kioskdichte:

```{r}
stadtteile %>%
  mutate(qkm = st_area(.) %>% as.numeric() / 1000 / 1000,
         kioskdichte = anzahl_kioske / qkm)
```

Schließlich die Karte:

```{r cache=T}
stadtteile %>%
  mutate(qkm = st_area(.) %>% as.numeric() / 1000 / 1000,
         kioskdichte = anzahl_kioske / qkm) %>%
  ggplot() +
    geom_sf(aes(fill = kioskdichte), color=NA) +
    scale_fill_continuous("Kioske pro km²") +
    theme_void()
```

## Aufgaben

```{r include = F}
```

1. Erstellen Sie eine Choroplethenkarte der Frankfurter Stadtteile, in der Sie die Anzahl bzw. die Dichte von Apotheken darstellen. (Schritte analog zu oben.)

    ```{r include=solutions, class.source='solution', out.extra='class="solution"'}
    # Aus dem OSM-Wiki erfahren wir, dass die Abfrage lautet: amenity=pharmacy

    # Auf Overpass Turbo lässt sich das Resultat als geoJSON exportieren.

    stadtteile %>%
      st_transform(4326) %>%
      st_covers(st_read("resources/apotheken.geojson")) %>%
      lengths() -> stadtteile$anzahl_apotheken

    stadtteile %>%
      mutate(qkm = st_area(.) %>% as.numeric() / 1000 / 1000,
             apothekendichte = anzahl_apotheken/ qkm) %>%
      ggplot() +
        geom_sf(aes(fill = apothekendichte), color = NA) +
        scale_fill_continuous("Apotheken pro km²")
    ```

2. Welche Stadtteile haben mehr Kioske? Welche mehr Apotheken? Wie ausgeprägt ist das Verhältnis? Erstellen Sie eine Karte, die das zum Ausdruck bringt.

    ```{r include=solutions, class.source='solution', out.extra='class="solution"'}
    stadtteile %>%
      mutate(ratio = (anzahl_apotheken - anzahl_kioske) / (anzahl_apotheken + anzahl_kioske)) %>%
      ggplot() +
        geom_sf(aes(fill = ratio), color=NA) +
        scale_fill_continuous(NULL,
                              type = "viridis",
                              breaks = seq(1, -1, -0.5),
                              labels = c("nur Apotheken",
                                         "mehr Apotheken",
                                         "gleiche Anzahl",
                                         "mehr Kioske",
                                         "nur Kioske")) +
        theme_void()
    ```

3. (Achtung, knifflig!) Siemens veröffentlicht einen [Blitzatlas](https://press.siemens.com/global/de/feature/wo-blitzt-es-am-haeufigsten). Laden Sie den Datensatz herunter und bauen Sie die folgende Ansicht nach: 

    ```{r echo=solutions, class.source='solution'}
    "resources/Uebersicht-Blitzeinschlaege-2019.xlsx" %>%
      readxl::read_excel() %>%
      rowwise() %>%
      mutate(Dichte2016 = `Dichte 2016`,
             DichteGesamt = mean(c(Dichte2015,
                                   Dichte2016,
                                   Dichte2017,
                                   Dichte2018,
                                   Dichte2019)),
             kreis = `Stadt- oder Landkreis` %>%
                       str_remove("(LK) |(SK) ")) %>%
      select(-`Dichte 2016`) %>%
      pivot_longer(starts_with("Dichte"),
                   names_prefix = "Dichte",
                   names_to     = "Jahr",
                   values_to    = "Blitzdichte") %>%
      select(kreis, Jahr, Blitzdichte) ->
      blitze

    # Landkreise gibt es z. B. vom GDZ: https://gdz.bkg.bund.de/
    # Datensatz: Verwaltungsgebiete 1:250 000 mit Einwohnerzahlen (Ebenen)

    "resources/vg250-ew_3112.gk3.shape.ebenen/vg250-ew_ebenen_3112/VG250_KRS.shp" %>%
      read_sf() %>%
      filter(str_detect(RS, "^06")) %>%
      left_join(blitze, by = c("GEN" = "kreis")) %>%
      ggplot() +
        geom_sf(aes(fill = Blitzdichte), color=NA) +
        facet_wrap(~Jahr) +
        scale_fill_continuous(type="viridis") +
        theme(axis.ticks = element_blank(),
              axis.text  = element_blank(),
              panel.grid = element_blank())
    ```
